【裁判字號】    89,上訴,1172
【裁判日期】    890720
【裁判案由】    違反毒品危害防制條例
【裁判全文】
臺灣高等法院高雄分院刑事判決                  八十九年度上訴字第一一七二號
    上  訴  人
    即  被  告  甲○○
    選任辯護人  黃榮作
右上訴人因違反毒品危害防制條例案件，不服臺灣高雄地方法院八十九年度訴緝字第
七四號中華民國八十九年七月二十日第一審判決（起訴案號：臺灣高雄地方法院檢察
署七十年度偵字第六一七０號、六五二七號、六八二一號），提起上訴，本院判決如
左：
      主  文
原判決撤銷。
甲○○共同連續販賣毒品未遂，處有期徒刑參年玖月，褫奪公權參年；減為有期徒刑
貳年陸月，褫奪公權貳年。
海洛因參小球及陸拾伍兩參錢陸分，均沒收。
      事  實
一、緣陳文義以捕魚為業，曾駕駛「金見鴻」號漁船出海，前往馬來西亞檳城靠岸加
    油，得悉該地有毒品海洛因出售，如予購入私運返台販售可獲鉅利，遂於返國後
    ，四處籌款，計得新台幣（下同）一百三十餘萬元，於七十年二月十五日駕駛「
    金見鴻」號漁船直駛馬來西亞檳城，上岸後即傾其所有，向一不詳姓名者購入毒
    品海洛因約五點四四磅（即六十五兩餘），藏置於船邊輪胎內運輸回國，於同年
    三月十五日左右返抵屏東縣小琉球白沙尾碼頭，旋攜回屏東縣琉球鄉○○村○○
    路三巷二十號住處藏放，並委託李煌民找尋買主。同月中某日李煌民乃在黃王妃
    美處告知甲○○上情，甲○○透過友人黃文連認識林錕鍱，並要黃文連詢問林錕
    鍱代找買主乙事，嗣林錕鍱應允可代尋買主，惟應先交付樣本。甲○○乃輾轉告
    知李煌民。李煌民遂於同年三、四月間某日自陳文義家中取得海洛因樣品一小包
    ，擬供買主觀看貨色，並言明每兩售價十四萬元，李煌民即將該包樣品攜至高雄
    市○○○街二十號黃王妃美住處，交與黃王妃美，黃王妃美再通知甲○○前來拿
    取樣品，嗣由甲○○將樣品帶至高雄市○○○路八十九號黃文連住宅轉交黃文連
    ，再由黃文連通知林錕鍱至黃宅拿取樣品，言明每兩售價二十萬元，林錕鍱復將
    樣品攜至高雄市鼓山區○○○路三十四巷十五號郭炎輝住處，再轉由郭炎輝攜至
    高雄縣鳳山市○○○街九十一號蘇地和居所交付蘇地和，推由蘇地和與買主洽商
    售價及購買數量，蘇地和乃基於與郭炎輝、林錕鍱、黃王妃美、李煌民、陳文義
    （以上均已經判處罪刑確定）、黃文連（已故）、甲○○等人共同出售毒品之犯
    意聯絡，將上開樣品交予年籍不詳之買主「陳正雄」，惟因「陳正雄」殺價每兩
    十五萬元而未成交，該包樣品亦為「陳正雄」取去未還。七十年四月底，陳文義
    、李煌民、黃王妃美、甲○○、黃文連、林錕鍱又基於上述出售毒品之概括犯意
    聯絡，由陳文義再次轉交李煌民海洛因樣品一小包，供接洽買賣之用，李煌民即
    透過前開轉手方式，由林錕鍱交由蘇地和（此次郭炎輝未參與），攜與不詳姓名
    年籍住所之綽號「武章」之買主談論買賣，又因價格無法達成協議而未遂，該包
    樣品亦被「武章」之男子取去未還。嗣法務部調查局高雄市調查處接獲密報，得
    悉此一不法情事，乃勸導甲○○，由甲○○供出轉交毒品過程及上手來源，並於
    七十年五月二十三日以電話向李煌民佯稱：有人欲購買毒品海洛因，而約李煌民
    至黃王妃美住處商談，李煌民依約前往，並連絡陳文義攜帶海洛因樣品三小球至
    高雄市金石大飯店三０六室等候，而為調查人員查獲，並扣得海洛因三小球，繼
    由陳文義供出其所持有海洛因毒品之來源，並在其屏東縣琉球鄉住處起出全部毒
    品海洛因六十五兩三錢六分，全案因而破獲。
二、案經法務部調查局高雄市調查處移送台灣高雄地方法院檢察署檢察官偵查起訴。
      理  由
一、訊據上訴人即被告甲○○矢口否認有上揭共同販賣毒品之犯行，辯稱：伊並不認
    識李煌民，是在七十年間，有一天伊在黃王妃美家吃飯時，聽到黃王妃美問黃文
    連說有沒有人要買麻醉用的藥品，至於黃文連跟她談些什麼，因時間久了已記不
    清楚；但伊並未幫忙轉交毒品販賣，係同案被告陳文義等人以為是伊報警查獲的
    ，才共同誣指伊有上開轉交販賣情事云云。惟查：
（一）、右揭共同被告陳文義私運毒品海洛因返台，透過李煌民、黃王妃美及被告甲
        ○○代尋買主，並輾轉轉交樣品予被告甲○○，被告甲○○再遞交黃文連、
        林錕鍱、郭炎輝、蘇地和，推由蘇地和與買主「陳正雄」、「武章」接洽買
        賣毒品海洛因，惟均因價錢談不妥而未遂（第二次郭炎輝未參與）等情，已
        據被告甲○○於高雄市調查處訊問時供承不諱，核與同案被告陳文義、李煌
        民、黃王妃美、林錕鍱、郭炎輝、蘇地和於前開調查處、偵查中及黃文連於
        調查處時供述之情節相符。而證人左立達於原審法院七十年度訴字第七六四
        號案件審理時亦到庭供證：伊等接獲情報，找到蘇地和，並輾轉去找郭炎輝
        、林錕鍱、黃文連，再找到甲○○，甲○○供出毒品係李煌民轉交給她，乃
        勸甲○○與伊等配合，聯絡李煌民在同年五月二十三日交貨，乃循線追出李
        煌民、陳文義，陳文義被捕後主動帶同伊等去起出海洛因，全案才告偵破等
        情（見該案卷第一一八頁），足認被告確有上開輾轉販賣毒品海洛因之行為
        無訛；又共同被告陳文義於本院審理時亦供稱確有將毒品交給李煌民，以及
        於七十年五月二十三日攜帶海洛因樣品三小球至高雄市金石大飯店三０六室
        等候時為調查人員查獲等情無誤，並稱其於偵查中之供述均實在等情明確（
        本院八十九年九月十一日訊問筆錄），堪認被告甲○○前於調查處所為之自
        白（七十年度偵字第六一七０號第八頁至第十頁）為真實，故其上開辯解，
        洵屬避就之詞，委不足取。至於被告之選任辯護人雖聲請另傳訊共同被告李
        煌民及證人左立達以證明共同被告等上開調查處之指述顯有瑕疵等情。因本
        件共同被告陳文義、李煌民迭於本案查獲時之調查處、偵查及審理時陳述在
        案，其等供述已甚為詳盡，另證人左立達於上開案件審理時亦已就查獲本案
        經過供證明確，衡情已無再予訊問之必要，附此敘明。
（二）、上開從共同被告陳文義處所查獲及起出扣案之白色粉末經送驗結果，確係毒
        品海洛因，亦有法務部調查局煙毒檢驗書一份附卷可稽。此外，復有扣案之
        海洛因三小球及六十五兩三錢六分可資佐證，事證已臻明確，被告犯行堪予
        認定。
二、被告甲○○雖未參與毒品之販入行為，惟被告輾轉轉介推由同案被告蘇地和持樣
    品與買主「陳正雄」、「武章」洽談買賣事宜，已著手於出賣之行為，嗣因價格
    問題未能成交，核其所為本係觸犯戡亂時期肅清煙毒條例第六條、第五條第一項
    之販賣毒品未遂罪。惟查被告行為後，戡亂時期肅清煙毒條例業於八十一年七月
    二十七日公佈修正為肅清煙毒條例，嗣又於八十七年五月二十日公佈修正為毒品
    危害防制條例，核被告所為販賣未遂犯行，比較三法關於販賣毒品罪法定刑之輕
    重，依刑法第二條第一項但書規定，應適用較有利於被告之肅清煙毒條例第六條
    、第五條第一項販賣毒品未遂罪論罪科刑。被告與陳文義、李煌民、黃王妃美、
    黃文連、林錕鍱、郭炎輝、蘇地和間有犯意聯絡及行為分擔，皆為共同正犯。被
    告二次販賣未遂行為，時間緊接，犯罪構成要件相同，顯係基於概括犯意反覆為
    之，應依連續犯規定論以一罪。另被告販賣毒品未遂，爰依未遂犯之規定減輕其
    刑，再被告於犯罪後供出毒品來源，並配合調查人員引出共同被告李煌民、陳文
    義，因而破獲本案及起出陳文義私運返台之大批毒品海洛因，亦據證人左立達供
    證明確，爰依肅清煙毒條例第十一條規定減輕其刑，並遞減之。
三、原審據予論科，固非無見；惟按被告所犯肅清煙毒條例第六條、第五條第一項販
    賣毒品未遂罪，法定刑為死刑或無期徒刑，依刑法第六十四條第一項及第六十五
    條第一項規定，不得加重。乃原判決依連續犯而予以加重其法定刑，不無可議。
    被告上訴意旨否認犯罪，雖無可取，惟原判決既有可議，自應予撤銷改判。爰審
    酌被告參予販賣毒品情節僅止於輾轉媒介轉交小量毒品，嗣因其舉發供述上手毒
    品來源，得以破獲全案，致共同被告陳文義所有大量毒品未流入社會，戕害多數
    國民身心、肇致慘重禍端；又其犯罪後雖逃亡迄今，惟未再犯案，而今年近六十
    歲，患有糖尿病、高血壓及心律不整等病，有診斷證明書在卷可參（原審卷第四
    十頁）等一切情狀，從輕量處有期徒刑三年九月，又依被告犯罪之性質，認有褫
    奪公權之必要，併為褫奪公權三年之宣告。另被告行為時在七十七年一月三十日
    以前，所為販賣毒品未遂行為，合於中華民國七十七年罪犯減刑條例第四條第一
    項第三款規定，應依同條例第二條第一項第一款甲類規定，減輕其宣告刑三分之
    一，褫奪公權部分，亦比照主刑減刑標準減輕之。另扣案之海洛因三小球及六十
    五兩三錢六分，均應依法沒收（因合於醫療製藥之用，故不予銷燬）。
據上論結，應依刑事訴訟法第三百六十九條第一項前段、第三百六十四條、第二百九
十九條第一項前段，肅清煙毒條例第五條第一項、第六條、第十一條、第十二條、刑
法第十一條前段、第二條第一項但書、第二十八條、第五十六條、第二十六條前段、
第三十七條第二項，中華民國七十七年罪犯減刑條例第二條第一項第一款第三目、第
四條第一項第三款、第六條、第十三條，判決如主文。
本案經檢察官朱文彬到庭執行職務。
中    華    民    國     八十九     年      十        月  三十一  日
                              臺灣高等法院高雄分院刑事第一庭
                                  審判長法官  翁慶珍
                                 法官  周賢銳
                                        法官  李春昌
右正本證明與原本無異。
如不服本判決，應於判決送達後十日內向本院提出上訴狀，其未述理由者並應於提
出上訴狀後十日內向本院補提理由書（應附繕本)。
                                      書記官  林明威
中    華    民    國     八十九     年      十一      月     二   日
附錄：本判決論罪科刑法條：
肅清煙毒條例第五條第一項：
販賣﹑運輸﹑製造毒品﹑鴉片或麻煙者，處死刑或無期徒刑。
同條例第六條：
前條之未遂犯罰之。
                                                                  Ｊ


司法院資訊處製作；財團法人民間司法改革基金會備份。
